【裁判字號】    97,家抗更,1
【裁判日期】    970305
【裁判案由】    聲明繼承
【裁判全文】
臺灣臺南地方法院民事裁定            97年度家抗更字第1號
抗  告  人  丁○○
            丙○○
            己○○
            戊○○
共      同
代  理  人  乙○○
上列抗告人因聲明繼承甲○○遺產事件，對於民國95年11月29日
本院95年度聲繼字第84號第一審民事裁定不服，提起抗告，嗣經
本院於96年1月31日民事裁定駁回其抗告（95年度家抗字第103號
），抗告人不服再為抗告，經臺灣高等法院臺南分院於96年12月
31日以96年度非抗字第16號民事裁定，廢棄原裁定發回本院，本
院更為裁定如下：
    主    文
原裁定廢棄。
抗告人聲明繼承被繼承人甲○○之遺產准予備查。
聲請及發回前程序費用由被繼承人甲○○之遺產負擔。
    理    由
一、抗告意旨略以：原裁定以抗告人為被繼承人甲○○在大陸地
    區之外甥、外甥女，而非我國民法第1138條所定之遺產繼承
    人等理由，而駁回繼承之聲請云云。惟：按被繼承人財產上
    之一切權利義務，於繼承開始時當然移轉於繼承人，而遺產
    繼承人之資格只要符合「同時存在之原則」，有繼承能力，
    需位居繼承順序者及需非喪失繼承權者，即得合法繼承被繼
    承人之財產上一切權利義務。而查臺灣地區人民甲○○與大
    陸地區人民李凌香為兄妹關係，則李凌香依民法第1138條規
    定即屬法定第三順位繼承人，而甲○○於民國93年9月11日
    死亡時並無第一、二順位繼承人，故李凌香即當然繼承，而
    李凌香於94年6月20日死亡，則抗告人依法繼承李凌香之一
    切財產權利義務關係，自亦包含依臺灣地區與大陸地區人民
    關係條例第66條聲明繼承之權利，原裁定未查，遽以駁回，
    顯於法未合等語。
二、按「大陸地區人民繼承臺灣地區人民之遺產，應於繼承開始
    起三年內以書面向被繼承人住所地之法院為繼承之表示；逾
    期視為拋棄其繼承權。」，臺灣地區與大陸地區人民關係條
    例第66條第1項定有明文。次按，「繼承，因被繼承人死亡
    而開始。」，「遺產繼承人，除配偶外，依左列順序定之：
    一、直系血親卑親屬。二、父母。三、兄弟姊妹。四、祖父
    母。」，民法第1147條、第1138條規定甚明。
三、經查：被繼承人甲○○係民國6年9月3日出生，生前住所：
    臺南市○區○○里○○路190號，於93年9月11日死亡，有戶
    籍謄本附卷可稽。又被繼承人甲○○在臺並無得為繼承之親
    屬，而其居住大陸地區之父、母及兄弟姐妹，除妹妹李凌香
    外，均先於被繼承人甲○○死亡，僅有李凌香為唯一之繼承
    人，嗣李凌香於94年6月20日死亡，其權利義務應由其子女
    即抗告人繼承等情，業據抗告人提出經財團法人海峽交流基
    金會驗證之大陸地區江西省星子縣公證處作成之親屬關係公
    證書暨委託書等文件為證，堪信為真正。被繼承人甲○○之
    遺產於其死亡時既應由其妹李凌香繼承，李凌香死亡時其權
    利義務應由抗告人繼承，抗告人因繼承李凌香已繼承被繼承
    人甲○○之權利而得繼承被繼承人甲○○之遺產，從而，抗
    告人依臺灣地區與大陸地區人民關係條例第66條規定，於95
    年11月21日具狀聲明繼承被繼承人甲○○在臺之遺產，自應
    准許。原審未注意前情，逕以抗告人為被繼承人甲○○之侄
    子、姪女無繼承權為由，駁回抗告人繼承之聲明，尚有未合
    ，抗告意旨指摘原裁定不當，求為廢棄，為有理由。爰由本
    院將原裁定廢棄，改為裁定如主文第2項所示。
三、據上論結，本件抗告為有理由，依非訟事件法第46條、第15
    7條，民事訴訟法第492條，裁定如主文。
中    華    民    國    97    年    3     月     5    日
                      家事法庭  審判長法  官  鍾宗霖
                                      法  官  林富郎
                                      法  官  郭貞秀
以上正本係照原本作成。
如不服本裁定，僅得於收受本裁定正本送達後10日內，以適用法
規顯有錯誤為理由，向本院提出再抗告狀，（須附繕本一份及繳
納再抗告裁判費新臺幣1,000元），經本院許可後始可再抗告。
中    華    民    國    97    年    3     月     5    日
                                      書記官  鄭隆慶


司法院資訊處製作；財團法人民間司法改革基金會備份。
